臺灣板橋地方法院交通事件裁定　　　　99年度交聲字第3195號
原處分機關　交通部公路總局臺北區監理所
異　議　人
即受處分人　李昱鋒
上列異議人即受處分人因違反道路交通管理處罰條例案件，對於
交通部公路總局臺北區監理所民國99年9 月7 日北監自裁字第裁
40-AC0000000號違反道路交通管理事件裁決處分聲明異議，本院
裁定如下：
    主  文
異議駁回。
    理  由
一、按汽車駕駛人，行車速度，超過規定之最高時速，除有第43
    條第1 項第2 款情形外，處新臺幣（下同）1,200 元以上2,
    400 元以下罰鍰，並記違規點數1 點，道路交通管理處罰條
    例第40條、第63條第1 項第1 款分別定有明文。
二、原處分意旨略以：異議人即受處分人（下稱受處分人）李昱
    鋒於民國99年1 月17日下午11時8 分許，駕駛建亞實業有限
    公司所有車牌號碼5516-LS 號自用一般小客車，行經限速40
    公里之臺北市○○○道○ 段（往下山方向）處，經測速時速
    52公里，超速12公里未滿20公里，因有「汽車駕駛人行車速
    度，超過規定之最高時速未滿20公里」之交通違規行為，經
    臺北市政府警察局士林分局交通分隊員警以北市警交大字第
    AC0000000 號舉發違反道路交通管理事件通知單（下稱本件
    舉發通知單）檢附採證照片逕行舉發。經上開車輛車主建亞
    實業有限公司依道路交通管理處罰條例第85條第1 項規定檢
    附相關證據及應歸責人相關證明文件，向處罰機關告知應歸
    責人係受處分人，受處分人乃於99年7 月15日應到案日期前
    之末日到案提出申訴，經原處分機關函請舉發單位調查結果
    ，仍認受處分人有上開違規行為，原處分機關乃於99年9 月
    7 日依道路交通管理處罰條例第40條、第63條第1 項第1 款
    （裁決書漏載「第1 款」，應予補充）、第85條第1 項及違
    反道路交通管理事件統一裁罰基準表之規定，裁處受處分人
    罰鍰1,600 元，並記違規點數1 點等情。
三、異議意旨則略以：受處分人於99年1 月17日夜間10時左右至
    陽明山吃宵夜，席間左腳拇指突然紅腫、熱痛，且疼痛有逐
    漸強烈的感覺，驚覺痛風再次發作，惟未隨身攜帶藥品，欲
    儘早回家吃藥及休息，故立即駕車返家，返家後已近半夜12
    點，在家休息一晚，隔日早上即至亞東醫院免疫風溼科求診
    （請參閱附件：1/18亞東醫院收據及求診資料）。受處分人
    之所以超速，實因依照以往經驗，深知再經一、二鐘頭，痛
    風會再次發作，發作時整個腳底會疼痛萬分，致使無法站立
    、行走，是主觀認定該時刻已是萬分緊急，需儘速至一安靜
    場所休息，受處分人當下未多做思考，只想儘速回到自己熟
    悉之地方（即為自家住所），故未選擇直接前往醫院就診。
    返家不久後，痛風隨即發作，家人提醒應至醫院看診，但因
    腳痛無法行走而作罷，遲至隔日再由家人陪同前往就醫。又
    違規路段為直行道路，附近無轉彎及岔路（請見附件照片）
    ，且為星期日深夜11時8 分，路上車輛甚少，也無行人，故
    從主客觀判斷：為避免在汽車行進間痛風發作造成自己與他
    人危險。受處分人能對車輛妥善操控下。不危害自己及他人
    生命財產安全前提下。以提高車速至每小時52公里期能儘速
    返家休養，絕非蓄意搶快飆車。受處分人依行政罰法第13條
    、第19條狀請撤銷原處分，以免冤抑云云
四、經查：
（一）本件受處分人於99年1 月17日下午11時8 分許，駕駛車牌
      號碼5516-LS 號自用一般小客車，行經限速40公里之臺北
      市○○○道○ 段（往下山方向）處，經警測獲行車時速52
      公里，超速12公里未滿20公里，而有汽車駕駛人行車速度
      ，超過規定之最高時速未滿20公里之交通違規行為，並由
      臺北市政府警察局士林分局交通分隊員警依採證照片逕行
      舉發乙節，為受處分人於聲明異議狀中坦認不諱，並有本
      件舉發通知單1 紙及採證照片1 幀在卷足參，是受處分人
      本件超速違規行為堪以認定。
（二）按因避免自己或他人生命、身體、自由、名譽或財產之緊
      急危難而出於不得已之行為，不予處罰。但避難行為過當
      者，得減輕或免除其處罰。行政罰法第13條定有上開緊急
      避難阻卻違法之明文規定，是該法定阻卻違法事由之要件
      ，其一為緊急危難狀態之存在，其二為實行緊急避難行為
      在客觀上必須係不得已者，而其主觀上必須出於救助之意
      思，亦即行為人須處於緊急之危難情狀下，且行為人所採
      取之避難行為在客觀上必須為達到避險目的的必要手段，
      始足當之。然依本件受處分人違規當時所處情勢，僅係其
      主觀認知痛風即將發作，而於回家後，痛風始發作之情，
      業據受處分人於聲明異議狀中明確陳述在卷，實難認已有
      何緊急危難之狀態存在，況果其所稱痛發即將發作為真，
      受處分人亦有可選擇定點休息或請他人載送回家或電請救
      護車等多重管道可資救濟，即超速行駛回家當非斯時唯一
      、必要之選擇，且受處分人超速之違規行為將影響道路交
      通安全，甚至可能造成自己與其他用路人生命、身體之潛
      在危險，亦非受處分人主觀上逕依當時駕車行經地點、時
      段，即可率認上開風險已避，是依此為法益權衡，顯見受
      處分人所為救助己身身體健康法益之行為，所採取之手段
      ，因可能造成他人生命、身體法益受損害之結果，亦非屬
      損害最小之方式，故核與行政罰法第13條所定之緊急避難
      阻卻違法事由之法理並不相符，不得作為其為阻卻本件交
      通違規行為之事由。至於違反行政法上義務應受法定最高
      額3,000 元以下罰鍰之處罰，其情節輕微，認以不處罰為
      適當者，得免予處罰。行政罰法第19條第1 項定有明文，
      乃立法者鑑於情節輕微之違反行政法上義務行為，以糾正
      或勸導較之罰鍰具有效果，參酌刑事處罰基於微罪不舉之
      考量，亦採取職權不起訴，宥恕輕微犯罪行為，是對於違
      反行政法義務情節輕微，認以不處罰為適當者，允宜授權
      行政機關按具體情況妥適審酌後，免予處罰，並得改以糾
      正或勸導措施，以發揮導正效果，此項裁量權之行使，應
      由行政機關依其職權為之。受處分人聲明異議，請依行政
      罰法第19條第1 項規定撤銷原處分，容有誤會。
五、綜上所述，受處分人確於前揭時、地，駕駛車號5516-LS 號
    自用一般小客車，有「汽車駕駛人行車速度，超過規定之最
    高時速未滿20公里」之違規行為，受處分人上開所辯核屬事
    後卸責之詞，均不足採信，業如前述。是原處分機關依首揭
    規定，裁罰受處分人罰鍰1,600 元，並記違規點數1 點，無
    何違誤或不當之處。本件異議為無理由，應予駁回。
據上論斷，應依道路交通事件處理辦法第18條，裁定如主文。
中    華    民    國    100   年    5     月    18    日
                  交通法庭    法  官    方鴻愷
以上正本證明與原本無異。
如不服本裁定，應於送達後5 日內向本院提出抗告狀。
                              書記官    江怡萱
中    華    民    國   100    年    5     月    18    日